臺灣雲林地方法院民事裁定              100年度聲再字第6號
再審聲請人  林瑞欽
訴訟代理人  林少雲
再審相對人  臺灣糖業股份有限公司
法定代理人  胡懋麟
訴訟代理人  黃裕中律師
上列當事人間請求確認時效取得地上權事件，再審聲請人對於本
院民國100 年8 月1 日及100 年10月21日100 年度簡上字第25號
確定民事裁定（命補繳上訴裁判費裁定、駁回上訴裁定）聲請再
審，本院裁定如下：
    主  文
再審之聲請駁回。
再審聲請費用新臺幣壹仟元由再審聲請人負擔。
    理  由
一、聲請再審意旨以：鈞院民國100 年8 月1 日100 年度簡上字
    第25號命補繳上訴裁判費裁定所核定之訴訟標的價額有誤。
    又聲請人業於原審繳納新臺幣（下同）1,500 元及3,145 元
    ，復再依上開裁定補繳上訴裁判費3,355 元，有收據及繳款
    單可證。惟鈞院竟以100 年10月21日100 年度簡上字第25號
    裁定駁回再審聲請人之上訴，為此聲請再審。並聲明：臺灣
    雲林地方法院100 年8 月1 日及100 年10月21日100 年度簡
    上字第25號確定民事裁定均廢棄。
二、按對本院確定判決提起再審之訴，應以有民事訴訟法第496
    條第1 項各款之原因為限，此項原因亦即再審理由，必須於
    訴狀中表明之，否則其訴即屬不合法，毋庸命其補正，逕以
    裁定駁回之；提起再審之訴，應依民事訴訟法第501 條第1
    項第4 款表明再審理由，及關於再審理由並遵守不變期間之
    證據，此為必須具備之程式。所謂表明再審理由，必須指明
    確定判決有如何合於法定再審事由之具體情事始為相當，倘
    僅泛言有何條款之再審事由，而無具體情事者，仍難謂已合
    法表明再審事由；聲請再審，係準用再審之訴之規定（民事
    訴訟法第507 條），故必有再審之理由，且依法表明者，始
    得聲請再審（同法第501 條第1 項第4 款），否則，其聲請
    再審為不合法。有最高法院70年臺再字第35號、61年臺再字
    第137 號、60年臺抗字第688 號判例可資參照。經查，本件
    再審聲請人僅泛以本院100 年8 月1 日100 年度簡上字第25
    號命補繳上訴裁判費確定民事裁定所核定之訴訟標的價額有
    誤，且其已補繳上訴裁判費，故本院不得以100 年10月21日
    100 年度簡上字第25號裁定駁回其上訴等語聲請再審，惟並
    未於訴狀內表明本院上開裁定有合於民事訴訟法第496 條第
    1 項何款之原因，又未表明上開裁定核定訴訟標的價額有何
    違誤之具體情事（上訴利益為何？正確之訴訟標的價額為何
    ？正確之上訴裁判費為何？），揆諸上開規定及最高法院判
    例，其再審之聲請即難謂合法。
三、再者，本件係再審相對人對再審聲請人提起返還土地之訴（
    本院斗六簡易庭99年度六簡字第210 號），再審聲請人於該
    訴訟進行中對再審相對人提起確認地上權存在之反訴，經本
    院斗六簡易庭判決再審聲請人全部敗訴。再審聲請人不服，
    提起上訴（本院100 年度簡上字第25號），並聲明：1.請求
    將原審判決主文第一項、第二項予以廢棄，上開廢棄部分，
    臺灣糖業股份有限公司（下稱臺糖公司）之訴駁回。2.請求
    將原審判決主文第5 項予以廢棄，並判決確認林瑞欽對於雲
    林縣莿桐鄉○○段1580地號土地之時效取得地上權登記請求
    權存在，臺糖公司應容忍林瑞欽辦理永久、無償之地上權登
    記。顯見，再審聲請人係對本院斗六簡易庭99年度六簡字第
    210 號判決全部上訴（包括本訴及反訴）。而再審聲請人就
    本訴部分提起上訴，依法應繳納裁判費4,635 元，再審聲請
    人於100 年7 月1 日繳納1,500 元，再於100 年7 月6 日於
    華南銀行繳納3,145 元（扣除銀行所收手續費10元，本院實
    收3,135 元），總計為4,635 元，是就本訴返還土地上訴部
    分再審聲請人已繳納足額裁判費無訛；惟就再審聲請人所提
    確認時效取得地上權部分係反訴，其訴訟標的為再審聲請人
    之地上權登記請求權，與返還土地之本訴，其訴訟標的為臺
    糖公司之所有物返還請求權，二者顯不相同，裁判費自應分
    別徵收。反訴部分，再審聲請人第一審及第二審應納裁判費
    分別為3,200 元及4,800 元，而再審聲請人僅於100 年8 月
    2 日在華南銀行繳納3,355 元，僅能認已繳足反訴之第一審
    裁判費，至於反訴之第二審裁判費不足額部分，經合議庭命
    再審聲請人補繳而未補繳，則合議庭就反訴部分裁定駁回再
    審聲請人之上訴，於法亦無不合。再者，如再審聲請人認為
    本院100 年8 月1 日100 年度簡上字第25號命補繳上訴裁判
    費裁定所核定之訴訟標的價額有誤，其亦應提起抗告以資救
    濟，再審聲請人捨此不為，縱上開裁定核定上訴裁判費有誤
    ，亦屬再審聲請人「知其事由而不以抗告為主張」，依據民
    事訴訟法第496 條第1 項規定，再審聲請人亦不可再基此理
    由聲請再審。
四、據上論結，本件聲請再審不合法，爰依民事訴訟法第507 條
    、第502 條、第95條、第78條，裁定如主文。
中    華    民    國   100    年    11    月    18    日
            民事第二庭    審判長法  官  黃一馨
                                法  官  吳福森
                                法  官  楊昱辰
以上正本係照原本作成
如對本裁定抗告須於裁定送達後10日內向本院提出抗告狀，並應
繳納抗告費新臺幣1,000元。
中    華    民    國   100    年    11    月    18    日
                                書記官  李松坤